臺灣臺北地方法院民事判決　　　　　　　　　　　　九十二年度訴字第五六二七號
　　原　　　告　丙○○
　　被　　　告　乙○○
　　訴訟代理人　甲○○
右當事人間損害賠償事件，本院於民國九十三年四月二十九日言詞辯論終結，判決如
左：
    主  文
被告應給付原告新台幣貳拾參萬參仟捌佰壹拾參元。
原告其餘之訴及假執行之聲請均駁回。
訴訟費用由被告負擔二分之一；餘由原告負擔。
本判決原告勝訴部分得假執行。
    事實及理由
一、原告之聲明：求為判決(1)被告應給付原告新台幣（下同）五十九萬五千元。(2)願
    供擔保請准宣告假執行。並陳述：
  (1)被告駕駛車號七Ｄ－三四九七號自用小客車，沿台北市○○路○段往辛亥隧道方
    向行駛，而駕駛人於行車時應注意車前方向及路旁人、車狀況，並隨時採取必要
    之安全措施，惟其於民國九十一年七月十三日十一時四十分許，行經台北市○○
    區○○路四段辛亥隧道口，當時天氣晴、日間自然光線充足，能見度佳，能注意
    竟疏未注意，因閃避他車而撞及同方向由原告所騎乘車牌號碼ＢＧＤ－○五三號
    重型機車，致使原告摔落地路面而受傷。
  (2)原告被一一九救護車送往文山區萬芳醫院救治，醫師診斷為左鎖骨骨折（開刀鋼
    釘固定）、左側第三、四、五肋骨骨折（不宜大移動）等傷害，醫療六個月始稍
    治癒，共支出：
    、醫療費用十三萬元：西醫治療約七萬元、中醫治療約二萬元、骨折處骨頭修
        補費用三萬五千元等等。
    、看護費用三萬五千元：原告手部受傷，住院期間需旁人照料起居，而家人均
        自營事業無法照顧，住院七日看護工每日一千五百元、出院後請親朋代為照
        料三餐及生活起居，約支出二萬元。
    、手術雷射治療費十萬元。
    、受傷期間雜項支出四萬五千元（修車費用七千八百五十元、計程車資一萬八
        千元、洗髮費用一萬元、醫療用品費六千三百元）。
    、工作損失十九萬元。
    、精神上損害賠償十萬元：原告身體蒙受傷害，致家庭無法照顧，使原告精神
        上承受極大之痛苦。
二、被告之聲明：原告之訴駁回。並答辯：
  (1)醫療費用之部分：原告提出之醫藥費用單據共十三萬元，惟其中大部分為健保支
    出，原告實際支出者為四萬九千六百零五元，逾此部分為無理由。
  (2)原告就看費用部分並無法提出看護證明及實際看護日數，另美容雷射之十萬元部
    分亦無單據。而雜項消費用購買鈣片六千三百元，非必須之藥品，被告無須負責
    ，另洗髮費用及計程車資亦無單據可資證明。
  (3)工作損失之部分亦無單據證明。至於精神上損失之部分，則由法院公平審酌之。
    綜上，原告請求之金額過高，差距過大，無法達成和解。
三、原告主張：被告駕駛車號七Ｄ－三四九七號自用小客車，沿台北市○○路○段往
    辛亥隧道方向行駛，駕駛人於行車時應注意車前方向及路旁人、車狀況，並隨時
    採取必要之安全措施，惟其於民國九十一年七月十三日十一時四十分許，行經台
    北市○○區○○路四段辛亥隧道口，當時天氣晴、日間自然光線充足，能見度佳
    ，能注意竟疏未注意，因閃避他車而撞及同方向由原告所騎乘車牌號碼ＢＧＤ－
    ○五三號重型機車，致使原告摔落地路面而受傷，原告經救護車送往文山區萬芳
    醫院救治，受有左鎖骨骨折、左側第三、四、五肋骨骨折等傷害。被告因前揭過
    失傷害行為，經本院九十二年度店交簡字第三三五號判決判處拘役二十日，得易
    科罰金確定等情，業調閱前揭刑事卷宗查明屬實，可信為真實。被告因過失侵害
    原告之身體健康，原告依民法第一百八十四條第一項前段之規定，請求被告負侵
    權行為之損害賠償責任，於法有據。
四、按因故意或過失，不法侵害他人權利者，負損害賠償責任；不法侵害他人之身體
    或健康者，對於被害人因此喪失或減少勞動能力，或增加生活上之需要時，應負
    損害賠償責任；又不法侵害他人之身體、健康、名譽、自由、信用、隱私、貞操
    ，或不法侵害其他人格法益而情節重大者，被害人雖非財產上損害，亦得請求賠
    償相當之金額，民法第一百八十四條第一項前段、第一百九十三條第一項、第一
    百九十五條第一項分別定有明文。如前所述，被告對原告因而所受損害，應負賠
    償責任，茲就原告所得請求之損害賠償額，分述如次：
  (1)醫療費用部份：
    按全民健康保險法第八十二條規定：「保險對象因汽車交通事故，經本保險提供
    醫療給付者，本保險之保險人得向強制汽車責任保險之保險人代位請求該項給付
    。」，全民健康保險法為保險法之特別法，應優先於保險法第一百三十五條、第
    一百零三條之規定而為適用，從而全民健康保險之被保險人因汽車交通事故，經
    全民健康保險提供醫療給付者，全民健康保險之保險人自得向強制汽車責任保險
    之保險人代位請求該項給付，故關於全民健康保險之保險人代為支付之醫療費用
    部分，因該部分對被告之損害賠償請求權已由全民健康保險之保險人代位取得，
    原告請求之醫療費用就全民健康保險給付之部分，其損害賠償請求權已喪失。原
    告所主張之醫療費用部分，審核其提出之各項醫療費用單據在萬芳醫院住院部分
    自費負擔為二萬六千八百七十三元、門診部分自費負擔為四千四百二十元（見本
    院卷第十一頁）、元昌堂中醫診所門診部分自費負擔為一萬七千一百元（見本院
    卷第六五頁）、國泰綜合醫院門診自費負擔四百七十元（見本院卷第六○頁、第
    六一頁），共為四萬八千八百六十三元，故就此部分應予准許。至於逾此部分之
    請求，原告並無其他單據可資證明屬於必要之費用，即不應准許。
  (2)工作損失部分：
    經本院向台北市立萬芳醫院查詢原告因車禍受傷送醫急診之情形時，據萬芳醫院
    九十三年一月十三日萬院醫字第九三○○五八號函回覆：病患丙○○於九十一年
    七月十三日至九十一年七月二十日因左鎖骨骨折，左側第三至第五肋骨骨折住院
    治療，於九十一年七月十七日手術復位左鎖骨骨折且植入髓內骨釘，患者共住院
    八日。門診治療期間發現骨釘鬆動且滑脫，故於九十一年九月二十日再手術重新
    將滑脫之骨釘植入，因骨釘鬆動，刺激局部滑囊炎，故於手術拔除骨釘。門診追
    蹤期間發現骨折不癒合，建議患者考慮接受植骨手術，患者於九十二年三月二十
    七日最後一次門診，左肩關節有輕微遺存活動障礙，但不至於影響其手部功能等
    情（見本院卷第十一頁），則原告因為車禍受有左鎖骨骨折，左側第三至第五肋
    骨骨折，前後接受手術植入髓內骨釘，其受傷期間，左手失去功能，不能工作足
    可認定，其請求工作損失應予准許。就此部分兩造均同意以原告投保勞工保險每
    月薪資二萬零一百元，有勞工保險卡可參（見本院卷第四一頁），以三個月計算
    ，共六萬零三百元，應屬合理。
  (3)看護費用部分：
    按「當事人已證明受有損害而不能證明其數額或證明顯有重大困難者，法院應審
    酌一切情況，依所得心證定其數額」，民事訴訟法第二百二十二條第二項定有明
    文。原告主張其因手術住院日數七日，每日支出看護工一千五百元，計一萬零五
    百元等情，雖然未提出看護費用之單據，惟其因手術開刀住院七日，已有萬芳醫
    院之前揭函可證明，本院審酌原告所受之傷勢係左手鎖骨骨折，開刀後左手疼痛
    不能活動，其行動、沐浴等生活起居確實需要人照顧，且每日一千五百元之看護
    費用尚屬合理，並不會過高，故此住院期間之看護費用一萬零五百元，亦應准許
    。至於其所謂回家後請親朋照料三餐及生活起居花費二萬元云云，則缺乏證據證
    明，不應准許。
  (4)手術雷射治療費十萬元部分，亦缺乏證據證明，故不應准許。
  (5)受傷期間雜項支出四萬五千元：
    修車費用七千八百五十元，有佳奇機車行出具之收據二紙可證、另醫療用品六千
    三百元之部分，分別有萬芳醫局、第一Ｘ光醫學檢驗院、德人藥局出具之收據為
    證（見本院卷第六二頁至第六四頁），其中購買鈣片部分，因原告骨折之情形癒
    合不良，衡情一般人亦會多購買鈣片服用，期能幫助骨骼生長癒合，故本院認為
    此部分之費用亦屬不合，應予准許。另計程車資一萬八千元、洗髮費用一萬元等
    無法證明屬於必要費用，且無單據證明，不應准許。
  (6)精神上損害賠償部分：原告主張其受有精神上損害十萬元等情。查慰藉金之多寡
    ，應斟酌雙方之身分、地位、資力與加害之程度及其他各種情形核定相當之數額
    。其金額是否相當，自應依實際加害情形與被害人所受之痛苦及雙方之身分、地
    位、經濟狀況等關係決定之。查本件原告因被告之過失行為致受有左銷骨骨折及
    第三至第五肋骨骨折之傷害，其前後開刀手術住院、門診（自九十一年七月十三
    日迄九十二年三月二十七日止）將近九個月之治療期間，此段期間對於原告之生
    活起居確實造成不方便，及兩造之身分、地位等實際狀況，認原告請求精神上損
    害十萬元，尚屬公允，應予准許。
五、綜上所述，原告因系爭車禍事故所致之損害共計為二十三萬三千八百一十三元（
    （醫療費四萬八千八百六十三元、工作損失六萬零三百元、看護費一萬零五百元
    、修車費用七千八百五十元、醫療用品六千三百元、精神上損害十萬元），原告
    依侵權行為之法律規定，請求被告如數給付前揭金額，為有理由，應予准許，其
    逾此部分之請求，為無理由，應予駁回。
六、本院命給付之金額未逾五十萬元，爰依民事訴訟法第三百八十九條第一項第五款
    之規定，命依職權宣告假執行。至原告敗訴部分，原告之訴既經駁回，此部分假
    執行之聲請亦失所附麗，應一併駁回之。
七、因本案事證已臻明確，兩造其餘主張陳述及所提之證據，均毋庸再予審酌，附此
    敘明。
八、訴訟費用負擔之依據：民事訴訟法第七十九條。
中　　　華　　　民　　　國　　九十三　　年　　　五　　　月　　　七　　　日
                                  民事第一庭  法  官    呂淑玲
正本係照原本作成
如對本判決上訴，須於判決送達後廿日內向本院提出上訴狀
中　　　華　　　民　　　國　　九十三　　年　　　五　　　月　　　九　　　日
　　                                          書記官    方美雲
